【裁判字號】    99,易,2038
【裁判日期】    991029
【裁判案由】    詐欺
【裁判全文】
臺灣高雄地方法院刑事判決              99年度易字第2038號
公  訴  人  臺灣高雄地方法院檢察署檢察官
被      告  郭照蘭
上列被告因詐欺案件，經檢察官提起公訴（99年度偵緝字第1684
號、第1685號、第1686號、第1687號號），本院判決如下：
    主  文
郭照蘭幫助犯詐欺取財罪，處有期徒刑貳月，如易科罰金，以新
臺幣壹仟元折算壹日。又幫助犯詐欺取財罪，處有期徒刑貳月，
如易科罰金，以新臺幣壹仟元折算壹日。應執行有期徒刑月，
如易科罰金，以新臺幣壹仟元折算壹日。緩刑貳年，並應於民國
壹百年月壹日前向公庫支付新臺幣伍萬元。
    事  實
一、郭照蘭明知目前社會上層出不窮之不法份子為掩飾渠等不法
    行徑，以避免執法人員之追究及處罰，經常利用他人之門號
    聯絡及利用存款帳戶、密碼轉帳，以脫免檢、警之查緝並確
    保犯罪所得之不法利益，因此，在客觀上可以預見一般取得
    他人門號、金融存款帳戶使用之行徑，常與財產犯罪所需有
    密切關連，竟仍基於縱有人持其所有之門號、帳戶作為詐欺
    之犯罪工具，亦不違背其本意之幫助詐欺取財犯意，分別為
    下列行為：
  (一)先於民國98年9 月7 日上午，在不詳地點申辦遠傳電信股份
    有限公司之門號0000000000號易付卡後，旋即交付予真實姓
    名年籍不詳綽號「阿明」之成年詐欺集團成員，容任該人暨
    其所屬之犯罪集團使用上開門號，供作向不特定民眾詐欺取
    財犯罪使用。嗣該詐欺集團成員共同基於意圖為自己不法所
    有之詐欺犯意聯絡，於98年9 月15日以上開門號聯繫蘇義仁
    （業經法院判決確定）購入中國信託商業銀行右昌分行帳號
    000000000000之帳戶，作為詐騙他人之匯款帳戶使用，嗣於
    98年9 月20日21時32分許，復撥打電話予李冠萱，向其佯稱
    ：李冠萱在雅虎奇摩網站為網路購物時，付款方式經工作人
    員誤設為分期付款，需至提款機前操作始可終止云云，致使
    李冠萱陷於錯誤，遂於當日晚間某時許，至自動櫃員機前，
    依指示操作自動櫃員機，先後匯款新台幣（下同）1 萬2097
    元、1 萬4000元、2 萬3000元，共計7 萬6953元，至蘇義仁
    前開帳戶內，並隨即遭提領一空。。
  (二)又於98年9 月7 日晚間某時許，在不詳地點，再將其名下中
    華郵政股份有限公司鳳山中崙郵局帳號0000000-0000000 號
    帳戶（下稱中崙郵局帳戶）之存摺、提款卡，提供予「阿明
    」之成年詐欺集團成員，容任該人暨其所屬之犯罪集團使用
    上開帳戶，供作向不特定民眾詐欺取財犯罪使用。嗣該詐欺
    集團成員共同基於意圖為自己不法所有之詐欺犯意聯絡，又
    分別為下列行為：
 (1)在奇摩拍賣網站張貼「0.96克拉鑽石戒指附證書哦~ 原價67
    15美元_ 現1000起標_ 無底價」之不實廣告，佯裝正常販售
    物品，致郭馨文於98年9 月8 日9 時20分許瀏覽網路時陷於
    錯誤，而於98年9 月10日3 時33分許，在台北市○○區○○
    街4 巷17號4 樓居處，利用網路銀行匯款1 萬2330元至上開
    中崙郵局帳戶。
 (2)在網站張貼不實公告，佯裝正常出售「全新DELL 30 吋液晶
    螢幕3008WFP 」，致黃學華於98年9 月11日前某日瀏覽網路
    時陷於錯誤，而於98年9 月11日11時30分許，於新莊市○○
    ○路3 之1 號彰化銀行五股分行內，匯款4 萬元至上開中崙
    郵局帳戶。
 (3)在雅虎奇摩拍賣網站張貼「LV 09 年新款白色格子包包」之
    不實公告，致莊欣怡於98年9 月7 日上午10時30分許瀏覽網
    路時陷於錯誤，而於98年9 月8 日下午4 時41分許，利用渣
    打銀行網路銀行匯款1 萬3720元至上開中崙郵局帳戶。
 (4)在雅虎奇摩拍賣網站張貼「全新純天然巴西進口紫水晶洞」
    之不實公告，致黃文平於98年9 月6 日下午3 時50分許瀏覽
    網路時，陷於錯誤，而於98年9 月8 日下午6 時41分許，在
    台中縣大雅鄉○○路161 號中小企業銀行內，匯款4150元至
    上開中崙郵局帳戶。
 (5)在奇摩拍賣網站張貼「CHANEL Classic黑色羊皮銀鏈msize
    」之不實公告，致李玉紅於98年9 月9 日下午5 時34分許瀏
    覽網路時陷於錯誤，而於98年9 月9 日在台中縣大里市○○
    路47號第一銀行，匯款9520元至上開中崙郵局帳戶。
    嗣李冠萱、郭馨文、黃學華、莊欣怡、黃文平、李玉紅察覺
    有異，報警處理，始循線查悉上情。
二、案經郭馨文訴由台北市政府警察局大安分局、黃學華訴由台
    北縣政府警察局蘆洲分局五工所報告臺灣台北地方法院檢察
    署呈請臺灣高等法院檢察署核轉臺灣高雄地方法院檢察署檢
    察官、莊欣怡訴由新竹縣政府警察局香山派出所、李玉紅訴
    由台中縣政府警察局霧峰派出所、黃文平訴由台中縣政府警
    察局豐原派出所報告臺灣高雄地方法院檢察署檢察官偵查起
    訴，及李冠萱訴由高雄市政府警察局楠梓分局報告臺灣高雄
    地方法院檢察署檢察官併案偵辦。
    理  由
一、按被告以外之人於審判外之陳述，雖不符刑事訴訟法第159
    條之1 至之4 等4 條之規定，而經當事人於審判程式同意作
    為證據，法院審酌該言詞陳述或書面陳述作成時之情況，認
    為適當者，亦得為證據；又當事人、代理人或辯護人於法院
    調查證據時，知有刑事訴訟法第159 條第1 項不得為證據之
    情形，而未於言詞辯論終結前聲明異議者，視為有前項之同
    意，同法第159 條之5 定有明文。本案下列所引用之供述及
    非供述證據，業經本院依法踐行調查證據程式，公訴人、被
    告均不爭執各該證據之證據能力，且迄本院言詞辯論終結前
    亦未就上開證據之證據能力聲明異議，又查無依法應排除其
    證據能力之情形，是後述所引用證據之證據能力均無疑義，
    依法自有證據能力，均得作為本案證據，先予敘明。
二、訊據被告郭照蘭對上開詐欺犯行坦承不諱，於本院審理時自
    白：綽號「阿明」之人98年9 月7 日載伊去遠傳門市填寫申
    請書，申請門號0000000000號易付卡，「阿明」付款後即將
    該易付卡拿走」；... 「當天晚上「阿明」又拿走伊的中崙
    郵局存摺及提款卡等語（見99年度易字第2038號號卷< 下稱
    本院2 卷> 第24頁）；核與證人蘇義仁於警詢時證稱：詐騙
    集團以0000000000與伊聯絡收購帳戶事宜等語，及被害人郭
    馨文、黃學華、莊欣怡、黃文平、李玉紅於警詢時證述：將
    款項匯入被告上開中崙郵局帳戶內等語相符( 見高雄市政府
    警察局楠梓分局偵查卷宗< 下稱警3 卷> 第3 頁、台中縣政
    府警察局霧峰分局偵查卷宗< 下稱警2 卷> 第4 頁、第12頁
    、第22頁、第34頁) ，復有證人莊欣怡網路銀行交易資料影
    本（台中縣政府警察局豐原分局< 下稱警2 卷> 第8 頁）、
    證人黃文平匯款記錄明細影本（見警2 卷第17頁）、證人李
    玉紅匯款記錄明細正本、李玉紅網路拍賣擷取畫面（見警2
    卷第26頁至第32頁）、證人郭馨文匯款記錄存摺影本（見警
    2 卷第39頁）、中華郵政股份有限公司鳳山郵局98年11月9
    日鳳營字第0980101463號函（見警2 卷第42至第48頁）、蘇
    義仁中國信託商業銀行000000000000帳戶交易明細、中國信
    託商業銀行98年12月15日中信銀字第09822271214413號函（
    見警3 卷第8 頁至第14頁）、遠傳電信門號0000000000號申
    請書、門號0000000000號於98年9 月15日之通聯紀錄（見警
    3 卷第15頁至第43頁）、李冠萱自動櫃員機交易明細影本（
    見警3 卷第45頁）、黃學華匯款回條聯及網路交易擷取畫面
    （見99偵字第19 1號卷< 下稱偵7 卷> 第8 至10頁）、中華
    郵政股份有限公司98年10月15日儲字第0980088338號函（偵
    7 卷第11頁至第15頁）、屏東縣政府警察局東港分局99年5
    月28日號函（見99偵緝第228 號卷第9 至第11頁）在卷可稽
    ，足認被告自白與事實相符，被告提供上開門號及帳戶之存
    摺、提款卡予他人使用而幫助詐欺取財，事證明確，犯行堪
    以認定。
三、查被告郭照蘭將其所申請之0000000000號易付卡及所有之中
    國信託商業銀行右昌分行帳號000000000000號之帳戶提供予
    姓名年籍不詳綽號「阿明」之成年詐欺集團成員用以詐騙財
    物，係對他人遂行詐欺取財之犯行資以助力；核其所為係犯
    刑法第30條第1 項前段、第339 條第1 項之幫助詐欺取財罪
    。又被告先後交付門號及帳戶予「阿明」所屬之詐欺集團，
    行為互殊、犯意各別，應予分論併罰；另被告提供上開帳戶
    供犯罪集團為5 次詐欺取財之用，係一行為同時觸犯5 幫助
    詐欺取財罪，為同種想像競合犯，應依刑法第55條規定，從
    一重之幫助詐欺取財罪處斷。至被告並未實際參與詐欺犯行
    ，所犯情節較正犯為輕，故均依刑法第30條第2 項規定，減
    輕其刑。爰審酌被告任意將自己之金融機構帳戶提供他人使
    用，不顧可能遭他人用以作為犯罪工具，嚴重破壞社會治安
    及有礙金融秩序，助長犯罪歪風，所為實不足取，且造成被
    害6 人分別受有如事實欄所載之損害等一切情狀，爰分別量
    處如主文所示之刑，並均諭知易科罰金之折算標準，以資懲
    儆。末查，被告未曾因故意犯罪受有期徒刑以上刑之宣告，
    有臺灣高等法院被告前案紀錄表附卷可稽，其身罹淋巴癌、
    B 型病毒性肝炎而現經台南市立醫院化學治療，有該院出具
    之診斷證明書在卷可參（見本院2 卷第37頁至第39頁），經
    此偵審之教訓後，應知所警愓，無再犯之虞，本院認為所宣
    告之刑以暫不執行為宜，併宣告緩刑貳年，以啟自新；惟本
    院考量其上開犯罪情狀，認除前開緩刑之宣告外，應有賦予
    其一定負擔之必要，併諭知於100 年3 月1 日前向國庫支付
    如主文所示之金額，以資懲儆。
據上論斷，依刑事訴訟法第299 條第1 項前段、刑法第339 條第
1 項、第30條第1 項前段、第2 項、第50條、第55條、第41條第
1 項前段、74條第1 項第1 款、第2 項第4 款，刑法施行法第1
條之1 第1 項前段、第2 項，判決如主文。
本案經檢察官童志曜到庭執行職務。
中    華    民    國    99    年    10    月    29    日
                  刑事第二庭    審判長法  官  李政庭
                                      法  官  施盈志
                                      法  官  陳航代
以上正本證明與原本無異。
如不服本判決應於收受送達後10日內向本院提出上訴書狀，並應
敘述具體理由；如未敘述上訴理由者，應於上訴期間屆滿後20日
內向本院補提理由書（均須按他造當事人之人數附繕本）「切勿
逕送上級法院」。
中    華    民    國    99    年    10    月    29    日
                                      書記官  林慧君
附錄本案論罪科刑法條
中華民國刑法第339條（普通詐欺罪）
意圖為自己或第三人不法之所有，以詐術使人將本人或第三人之
物交付者，處5 年以下有期徒刑、拘役或科或併科1 千元以下罰
金。
以前項方法得財產上不法之利益或使第三人得之者，亦同。
前二項之未遂犯罰之。

司法院資訊處製作；財團法人民間司法改革基金會備份。
